【裁判字號】    97,交聲,116
【裁判日期】    970530
【裁判案由】    違反道路交通管理處罰條例聲明異議
【裁判全文】
臺灣新竹地方法院交通事件裁定         97年度交聲字第116號
原處分機關  交通部公路總局新竹區監理所
異  議  人  甲○○
即受處分人
上列異議人因違反道路交通管理處罰條例案件，對於交通部公路
總局新竹區監理所中華民國97年3月17日竹監自字第裁50-Z00000
000號所為之裁決處分，聲明異議，本院裁定如下：
    主  文
異議駁回。
    理  由
一、按汽車行駛高速公路及快速公路，應依速限標誌指示，高速
    公路及快速公路交通管制規則第5條第1項前段定有明文。又
    汽車行駛於高速公路、快速公路或設站管制之道路，不遵使
    用限制、禁止、行車管制及管理事項之管制規則而行車速度
    超過規定之最高速限或低於規定之最低速限，處汽車駕駛人
    新臺幣（下同）3,000元以上6,000元以下罰鍰；汽車駕駛人
    ，違反道路交通管理處罰條例第33條第1 項者，除依該條條
    款規定之罰鍰處罰外，並記違規點數1 點，道路交通管理處
    罰條例第33條第1項第1款、第63條第1項第1款分別定有明文
    。次按，受處分人，不服第8 條主管機關所為之處罰，得於
    接到裁決書之翌日起20日內，向管轄地方法院聲明異議；又
    交通法庭認為聲明異議無理由者，應以裁定駁回之，道路交
    通管理處罰條例第87條第1 項、道路交通案件處理辦法第19
    條分別定有明文。
二、原處分意旨略以：異議人即受處分人甲○○駕駛車牌號碼94
    28-FU號自用小客車，於民國97年1月6日7時40分許，行經國
    道五號北上36.7公里處時，因汽車行駛高速公路速度超過最
    高速限，為內政部警政署國道公路警察局警員攔停舉發，掣
    開公警局交字第Z00000000 號舉發違反道路交通管理事件通
    知單（下稱舉發通知單），舉發異議人行駛高速公路速度超
    過最高速限（20公里以上未滿40公里）。嗣異議人於應到案
    日期前向原處分機關即交通部公路總局新竹區監理所提出申
    訴，原處分機關函請原舉發單位即內政部警政署國道公路警
    察局調查結果，仍認異議人有前揭違規行為，而依道路交通
    管理處罰條例第33條第1項第1款、第63條第1項第1款等規定
    ，於97年3 月17日以竹監自字第裁50-Z00000000號裁決書，
    裁處異議人罰鍰3,500元，並記違規點數1點。
三、聲明異議意旨略以：(一)、異議人申訴之回函上載有確切之違
    規時間，然原舉發通知單上卻未載有違規時間，異議人質疑
    其車輛究於何時何地違規，又原舉發通知單上未說明其測速
    距離。(二)、異議人另對測速儀器及方式有疑義，因公路上多
    輛車同時行駛，有可能是舉發車輛附近之他車違規而誤為舉
    發異議人違規，且無採證照片可佐證異議人之違規事實，為
    此聲明異議等語。
四、經查：
(一)、異議人駕駛車牌號碼9428-FU號自用小客車於97年1月6日7時
    40分許，行經國道五號北上36.7公里處時，因汽車行駛高速
    公路速度超過最高速限（該路段速限為90公里，異議人行車
    速度為113公里），測距為310公尺，為警攔停舉發，舉發員
    警並當場提出雷射測速儀測得數據供異議人參考等情，有內
    政部警政署國道公路警察局公警局交字第Z00000000 號舉發
    違反道路交通管理事件通知單、交通部公路總局新竹區監理
    所97年3月17日竹監自字第裁50-Z00000000 號違反道路交通
    管理事件裁決書、內政部警政署公路警察局第九警察隊公警
    九交字第0970970287號函及第0970902433號函各1 份附卷可
    稽。
(二)、異議人雖辯稱原舉發通知單上未記載違規時間及測速距離，
    異議人質疑其究於何時何地違規云云，惟原舉發通知單上記
    載違規時間為97年1月6日、違規地點係國道五號北上36.7公
    里，已足認定異議人之違規時間及地點，又原舉發通知單上
    舉發時間及測速距離之記載，僅係供表示其違規時間及測速
    距離之用，則舉發時間記載是否精準或測速距離是否有記載
    ，於異議人違規之事實並無影響，況原舉發通知單之違規時
    間雖僅載為「97年1月6日」，然嗣後原舉發單位已補正違規
    時間為「97年1月6日7時40分」、測速距離為「310公尺」，
    堪稱明確，是異議人前開主張，尚難採為對異議人有利之認
    定。
(三)、異議人另對測速儀器及方式有疑義，因公路上多輛車同時行
    駛，有可能是舉發車輛附近之他車違規而誤為舉發異議人違
    規云云，惟查：「本案係使用雷射測距測速儀器進行違規採
    證，該儀器（器號UX009054）業經經濟部標準檢驗局於96年
    10月25日檢定合格，其合法性及準確性毋庸置疑。該儀器係
    以雷射光束（不見光）直接瞄準行進中之車輛，屬『單點單
    台』之測速方式，車輛如有超出設定之速限即立刻鎖定，雖
    當時有其他車輛同時通過，惟儀器係針對該車進行偵測採證
    ，在無遮蔽之情況下，該儀器之偵測不受其他車輛行進之影
    響... 」等情，有內政部警政署公路警察局第九警察隊公警
    九交字第0970970287號函1 份在卷可稽。又本件舉發警員所
    使用之雷射測速儀為LTI廠牌、規格為100Hz非照相式，檢定
    合格單號碼為JOGB0000000 號，檢定日期為96年10月25日，
    有效期限為97年10月31日等情，亦有經濟部標準檢驗局雷射
    測速儀檢定合格證書1紙附卷足憑，而異議人於97年1月6日7
    時40分許駕駛上揭車輛行經前開路段時，舉發員警所使用之
    前述雷射測速儀仍在檢驗合格之有效期限內，其偵測之準確
    性自值得信賴，是本案之測速儀器既經經濟部標標準檢驗局
    檢定合格，測速方式亦不受其他車輛行進之影響，異議人空
    言主張測速儀器不精確或測速方式可能有誤以圖卸責，委無
    足採。
(四)、又異議人主張警察未提出採證照片佐證異議人之違規事實，
    有可能是誤判云云，惟按執行交通勤務警察依法律規定製單
    舉發違反道路交通管理處罰條例所列之違規事實，並由公路
    主管機關加以處罰，係行政機關執行公權力措施而對外直接
    發生法律效果之單方行政行為，本質上為行政處分，係公務
    員基於職務上權力，依法就特定之具體事件所為具有公法上
    效果之單方行政行為，基於公務員為公法上行為具有公信力
    之原則，該行政處分當可被推定為真正，其據以依法處分之
    事實認定亦為真正無誤，本此公信原則，乃立法者賦予行政
    機關制定違反道路交通事件統一裁罰標準及處理細則，使舉
    發員警得當機處分以達其維護交通秩序、安全之行政目的，
    反之，若謂公務員一切行政行為均需預留證據以證其實，則
    國家行政勢必窒礙難行，據此，刑事訴訟法就犯罪證據有關
    之規定中與屬行政秩序罰之交通違規裁罰本質不合之部分，
    自不在準用之列。從而，本件異議人既未就舉發員警之舉發
    有誤提出相關證據以供調查，本院亦查無任何證據足資證明
    員警有捏造事實違法取締之情事，則舉發員警本其維護交通
    秩序、安全職責所為之舉發，自應受到合法、正確之推定。
    是異議人主張舉發員警未提出採證照片佐證異議人之違規事
    實，可能是誤判云云，亦無可採。
(五)、綜上所述，本件異議人確有上開汽車行駛高速公路速度超過
    最高速限之違規行為，原處分機關依道路交通管理處罰條例
    第33條第1項第1款及違反道路交通管理事件統一裁罰基準表
    之規定裁處罰鍰3,500元，並依違反道路交通管理處罰條例6
    3條第1項第1款記違規點數1點，核無違誤，本件異議為無理
    由，應予駁回。
五、據上論斷，應依道路交通案件處理辦法19條，裁定如主文。
中    華    民    國    97    年    5     月    30    日
                  交通法庭法  官  楊數盈
以上正本證明與原本無異。
如不服本裁定，應於裁定送達後5 日內向本院提出抗告狀。
                          書記官  謝國聖
中    華    民    國    97    年    5     月    30    日


司法院資訊處製作；財團法人民間司法改革基金會備份。
